臺灣高等法院高雄分院刑事判決　　　　94年度上訴字第1546號
上　訴　人
即　被　告　甲○○
上列上訴人因違反毒品危害防制條例案件，不服臺灣高雄地方法
院94年度訴字第2100號中華民國94年8 月31日第一審判決（起訴
案號：臺灣高雄地方法院檢察署94年度毒偵字第4623號，暨移送
併案：同署94年度毒偵字第5916號），提起上訴，本院判決如下
：
    主  文
上訴駁回。
    事  實
一、甲○○前於民國86年間因施用毒品案件，經臺灣高雄地方法
    院裁定送觀察、勒戒後，認無繼續施用毒品傾向，由臺灣高
    雄地方法院於87年9 月10日以87年度訴字第238 號為免刑判
    決確定；又於90年間因施用毒品案件，經臺灣高雄地方法院
    裁定送觀察、勒戒後，認無繼續施用毒品傾向，於90年10月
    11日釋放，並由臺灣高雄地方法院檢察署檢察官於90年10月
    9 日以90年度毒偵字第3906號為不起訴處分確定；再於91年
    間因施用毒品案件，經臺灣臺南地方法院檢察署檢察官提起
    公訴並聲請強制戒治，於92年5 月15日停止戒治付保護管束
    （隨即入監服刑），於92年10月30日強制戒治期滿；而提起
    公訴部分，則經臺灣臺南地方法院判處有期徒刑10月確定，
    於93年1 月20日執行完畢。猶不知警惕，明知海洛因業經公
    告列為第一級毒品，不得非法持有、施用，仍於上開強制戒
    治執行完畢釋放後5 年內，復基於施用第一級毒品海洛因之
    概括犯意，自94年4 月中旬某日起至同年6 月12日中午某時
    止，連續在其高雄縣茄萣鄉○○村○○路319 巷72號住處，
    以針筒注射方式，約二、三天施用一次，而施用第一級毒品
    海洛因多次。嗣於94年5 月3 日下午10時許，在高雄縣茄萣
    鄉○○街97巷口，因形跡可疑經警查獲，並扣得其所有海洛
    因殘渣袋2 只（起訴書誤載為海洛因2 小包）、殘留海洛因
    注射針筒1 支；再於94年6 月13日下午7 時10分許，在高雄
    縣茄萣鄉○○路「金鑾宮」前公廁，因形跡可疑經警盤查，
    徵得其同意後採尿送驗，而查知上情。
二、案經臺南市警察局第六分局報請臺灣高雄地方法院檢察署檢
    察官偵查起訴及暨送併案審理。
    理  由
一、程序方面─
    上訴人即被告甲○○（以下簡稱被告）經合法傳喚（見本院
    卷第36頁送達證書），無正當理由不到庭，爰不待其陳述，
    逕行判決。
二、認定犯罪事實所憑證據及理由─
  (一)上開犯罪事實，業據被告於原審自白不諱（見原審卷第41頁
    ）；且其二次為警查獲所採尿液經送驗結果均呈嗎啡（為海
    洛因代謝物）陽性反應，有長榮大學94年5 月16日、6 月29
    日確認報告共2 紙在卷可憑（見94毒偵4623號卷第17頁，警
    (二)卷第5 頁）；又扣案殘渣袋2 只，經送法務部調查局鑑驗
    ，含海洛因成分，有法務部調查局調科壹字第220020643 號
    鑑定通知書1 紙在卷可稽（見原審卷第18頁）；再者，扣案
    注射針筒1 支，殘留有海洛因成分，亦有高雄醫學大學附設
    中和紀念醫院第9407-56 號檢驗報告1 紙在卷可憑（見原審
    卷第21頁）。足認被告自白與事實相符，堪予採信。
  (二)被告前於86年間因施用毒品案件，經臺灣高雄地方法院裁定
    送觀察、勒戒後，認無繼續施用毒品傾向，由臺灣高雄地方
    法院於87年9 月10日以87年度訴字第238 號為免刑判決確定
    ；又於90年間因施用毒品案件，經臺灣高雄地方法院裁定送
    觀察、勒戒後，認無繼續施用毒品傾向，於90年10月11日釋
    放，並由臺灣高雄地方法院檢察署檢察官於90年10月9 日以
    90年度毒偵字第3906號為不起訴處分確定；再於91年間因施
    用毒品案件，經臺灣臺南地方法院檢察署檢察官提起公訴並
    聲請強制戒治，於92年5 月15日停止戒治付保護管束（隨即
    因入監服刑），於92年10月30日強制戒治期滿，有臺灣高等
    法院被告前案紀錄表在卷可按（見本院卷第10至12頁）。足
    證被告於強制戒治執行完畢釋放後，5 年內再犯本件施用第
    一級毒品罪。
三、論罪及駁回上訴之理由─
  (一)查海洛因係毒品危害防制條例第2 條第2 項第1 款所稱之第
    一級毒品，被告持以施用，核其所為，係犯同條例第10條第
    1 項施用第一級毒品罪。被告各次施用第一級毒品前持有毒
    品之行為，本應各論以持有第一級毒品之罪，惟各該次持有
    毒品之行為，均為其後施用毒品之行為所吸收，均不另論持
    有第一級毒品罪。被告先後多次施用第一級毒品之犯行，時
    間緊接，犯罪構成要件相同，顯係基於概括犯意反覆為之，
    應依連續犯之規定，論以一罪。又公訴人雖僅就被告自94年
    4 月間某日起至同年5 月3 日上午10時許止，在高雄縣茄萣
    鄉○○路某涼亭等處，連續施用第一級毒品海洛因之犯行提
    起公訴，惟被告其餘如事實欄所載之連續施用第一級毒品犯
    行，與上開起訴論罪科刑部分有連續犯裁判上一罪關係，為
    起訴效力所及，本院自得併予審理。被告前於91年間因施用
    毒品案件，經臺灣臺南地方法院判處有期徒刑10月確定，於
    93年1 月20日執行完畢，有上開被告全國前案紀錄表可按，
    其受有期徒刑執行完畢，5 年以內再犯本件有期徒刑以上之
    罪，為累犯，依法加重其刑。
  (二)原審認被告施用第一級毒品海洛因，罪證明確，因而適用毒
    品危害防制條例第10條第1 項、第18條第1 項前段，刑法第
    11條、第56條、第47條之規定；並審酌被告經觀察勒戒、強
    制戒治及論罪科刑後，仍未能戒絕其毒癮，顯見其戒絕毒癮
    之意念非堅，惟其於犯罪後已坦承施用海洛因之犯行，態度
    尚可，且施用毒品行為，乃屬對其自身健康之戕害行為，及
    其犯罪動機、目的、手段等一切情狀，量處有期徒刑1 年。
    復說明扣案海洛因殘渣袋2 只、殘留海洛因注射針筒1 支，
    均含有海洛因成分，業如前述，被告雖於原審辯稱：「上開
    物品非伊所有，是警察在旁邊地上撿到的」云云（見原審卷
    第41頁），惟被告於警詢時已自承：「殘渣袋、針筒均是伊
    所有，供以施用海洛因之物，係伊看到警察後將之丟棄在地
    上」等語（見警(一)卷第2 頁），並於偵訊中陳稱：「伊於警
    詢並未遭到刑求」等語（見94毒偵4623號卷第6 頁），顯見
    上開扣案物品確屬被告所有，並供其施用海洛因之用，又該
    等物品客觀上已無法與殘留之海洛因完全析離，應視同毒品
    ，依毒品危害防制條例第18條第1 項前段規定宣告沒收銷燬
    之。經核原判決認事用法均無不合，量刑亦屬妥適。被告以
    上開扣案物品非其所有，提起上訴，惟上開扣案物品為被告
    所有，業如前述，是應認被告上訴為無理由，應予駁回。
四、適用之法律：刑事訴訟法第371 條、第368 條。
本案經檢察官姜麗儒到庭執行職務。
中　　華　　民　　國　　94　　年　　12　　月　　30　　日
                  刑事第七庭    審判長法  官  林水城
                                      法  官  黃三友
                                      法  官  曾逸誠
以上正本證明與原本無異。
如不服本判決應於收受本判決後10日內向本院提出上訴書狀，其
未敘述上訴理由者，並得於提起上訴後10日內向本院補提理由書
狀（均須按他造當事人之人數附繕本）「切勿逕送上級法院」。
中　　華　　民　　國　　94　　年　　12　　月　　30　　日
　　　　　　　　　　　　　　　　　　　書記官  郭蘭蕙
附錄本判決論罪科刑法條：
毒品危害防制條例第10條第1 項：
施用第一級毒品者，處6 月以上5 年以下有期徒刑。
